# 请教大家一个很特殊的投资收益处理的问题！

提问人：mrlf 时间：2011-07-21 17:17:28
A 持有B 10%股权，账面成本 100 万， 因拟由B 吸收合并A， 为了避免合并后B自己持有自己股权， 因此A 将持有B 的10%股权以 800万转让给C，（转让时C已知道A、B拟合并的情况，作价时也是基于该预期） 同时股权转让协议约定： 1 、转让后A、B必须合并，否则退回转让款（当年已实现） 2 、合并日后三年内合并后主体必须在A股上市（当年未实现，但协议未约定若未上市的相应补偿） 当年转让价款全部支付完毕，工商手续也办妥，A和B也合并为AB。（即C成为了合并后AB公司的股东） 请问这种情况下， 当年A在转让B的股权时， 是否应将800-100=700的转让差额作为当年投资收益？ 若不妥，又应如何账务处置最合适？ 谢谢！

回答人：chenyiwei
在A的个别报表层面，只要能够证明交易作价的公允性，A可以把 700 万差额确认为投资收益。
在AB（吸收合并后的拟上市主体）的合并报表层面，由于“转让时C已知道A、B拟合并的情况，作价时也是基于该预期”，所以基本上可以认为股权转让和吸收合并这两项交易是互为前提的一揽子交易，应作为一个整体进行处理。就AB的合并报表层面看，该交易相当于引入外部股东，即AB的净资产增加（800-10%B的股权的原账面价值），这部分新增的权益属于C认缴的出资，所以该差额在合并报表层面应作为权益性交易，而不影响合并报表层面的损益。

回答人：chenyiwei
回复 mrlf 的帖子
在A的个别报表层面，因为在交易时与C不存在投资和控制关系（C是在后来AB合并后才间接在A企业原有业务的净资产中享有权益的），所以个人理解，A的个别报表层面可确认为收益。
权益性交易的主要规定有财会函[2008]60号以及解释 2 号、财会便[2009]14号等文件中关于在不丧失控制权的前提下在子公司所占相对权益比例变动的处理规定。